臺灣臺中地方法院刑事裁定　　　　　　　　　　　　九十三年度自緝字第五八二號
　　自　訴　人　甲○○
　　被　　　告　乙○○
右列被告因詐欺案件，經自訴人提起自訴，本院裁定如左：
    主  文
自訴駁回。
    理  由
一、本件自訴意旨略以：被告乙○○於民國八十七年五月二十日左右，以其臨時急須
    用錢為由，持案外人林再來所簽發之票號ＡＫ0000000號，付款人為彰化
    商業銀行東門分行，發票日為八十七年五月三十一日之支票乙紙，向自訴人調取
    現金，並表示願以護照扣留於自訴人處作為擔保，自訴人乃應允並於當日交付借
    款新臺幣（下同）二十一萬三千元，詎料該支票屆期提示未獲兌現，經尋被告本
    人，則音訊全無，自訴人催討無門，始知受騙。因認被告所為涉犯刑法第三百三
    十九條第一項詐欺罪嫌。
二、按法院或受命法官於自訴案件第一次審判期日前訊問及調查結果，如認為案件有
    刑事訴訟法第二百五十二條至第二百五十四條之情形者，得以裁定駁回其自訴，
    同法第三百二十六條第三項定有明文。又刑法第三百三十九條第一項詐欺罪之成
    立，以意圖為自己或第三人不法所有，以詐術使人將本人或第三人之物交付為要
    件。所謂以詐術使人交付，必須被詐欺人因其詐術而陷於錯誤，若其使用方法，
    不能認為詐術，亦不致使人陷於錯誤，即不構成該罪，最高法院四十六年臺上字
    第二六０號判例可資參照；再債務不履行之樣態繁多，有因當事人間存有抗辯事
    由而不履行者，有因債務人事後財務惡化致一時不能履行者，甚且有債務人惡意
    之不履行者，然其是否構成刑法第三百三十九條第一項之詐欺罪，非可一概而論
    ，端視債務人於取得款項之初，是否有為自己或第三人不法所有之意圖，及其所
    使用之方法是否為詐術，並因意使人陷於錯誤，非謂一有不履行之情形，即應論
    以詐欺罪責。
三、本件自訴人認被告乙○○涉犯刑法第三百三十九條第一項詐欺取財罪嫌，無非以
    被告乙○○持面額二十萬三千元之支票一紙向自訴人借得二十一萬三千元款項未
    還，並提出支票影本一紙等資為論據。訊據被告乙○○固坦承曾向自訴人借款，
    惟否認有何詐欺取財罪嫌，並辯稱：伊在八十七年間婚姻生變，且適逢父喪，於
    返香港辦妥喪事後，無法與自訴人聯絡，乃未繼續處理債務，並未有詐騙自訴人
    金錢之意等語。經查：
（一）被告乙○○於八十七年五月二十日間向自訴人借款二十一萬三千元，並交付由
      其背書之票號ＡＫ0000000號支票一紙，及護照等以為擔保等情，業據
      自訴人指述綦詳，且為被告所是認，並有卷附之支票、退票理由單、護照等影
      本各乙紙可資佐證，足堪認為真實。
（二）自訴人在本院調查時陳稱：被告當時是背書人，非發票人，伊認為被告沒有要
      騙伊錢之意思等語（見本院九十三年十一月十六日訊問筆錄）；再依卷附之支
      票影本所示（參本院八十九年度自字第一七九號卷第六頁、第七頁），被告當
      時係以支票向其調借現金使用，並於借得之支票背書交付與自訴人，更以護照
      交付自訴人以供擔保，果被告確有向自訴人詐欺取財之意，顯無背書於支票之
      可能，因此舉嗣後將其使其取財行為無所遁行；再則被告交付背書之支票於自
      訴人取得款項，即已經遂行其詐欺取財之目的，亦應無再同時交付自身護照於
      自訴人處以供擔保之必要，此等作為豈非使己身自陷於事後無法逃逸之困境，
      是則被告供稱其借款之初並無任何詐欺之意圖，尚非全屬虛詞。
（三）查證人即被告前配偶張玫如於本院八十九年五月四日訊問時證稱，其與被告係
      於二年前（按係八十七年）離婚等語無訛（參本院同前卷第五十五頁背面訊問
      筆錄）；次查，被告於八十七年八月三十一日出境之事由亦明確記載為奔喪，
      此亦有內政部警政署入出境管理區八十九年三月二十一日（八九）境信昌字第
      二０三七八號函附之被告出入境紀錄一份在卷足憑（參同前卷第二十九頁）；
      足見被告上開婚變及父喪之辯詞，要與事實相符，而堪採信。末查，被告此次
      抵臺後，發現自訴人對其訴求本件借款後，隨即與自訴人達成民事和解，並清
      償全部借款，此有和解書（正本發還、影本附卷）乙份附卷可憑，且為自訴人
      所不爭執，參此，更足以認定被告自始即係因本於借貸之意而向自訴人借款，
      並無詐欺之犯意，被告積欠自訴人債務未能清償，純屬民事債務糾紛。
   綜上所述，被告於借款之時，應無不法所有之意圖，本件應僅為兩造間之民事糾
   葛問題，核與刑法第三百三十九條第一項詐欺罪之構成要件有間，尚難以該罪相
   繩。此外，復無任何積極證據足資證明被告有何詐欺犯行，既為犯罪嫌疑不足，
   依前揭條文規定，自應為駁回自訴之裁定。
據上論斷，應依刑事訴訟法第三百二十六條第三項、第二百五十二條第十款，裁定如
主文。
中      華      民      國    九十三    年     十一     月     十七     日
                              臺灣臺中地方法院刑事第四庭
                                  審判長法  官  張  靜  琪
                                        法  官  郭  妙  俐
                                        法  官  王  鏗  普
右正本證明與原本無異。
如不服本裁定應於送達後五日內向本院提出抗告狀。
                                        書記官
中      華      民      國    九十三    年     十一     月     十八     日
